【裁判字號】    97,易緝,77
【裁判日期】    971118
【裁判案由】    殺人未遂
【裁判全文】
臺灣桃園地方法院刑事判決              97年度易緝字第77號
公  訴  人  臺灣桃園地方法院檢察署檢察官
被      告  甲○○
上列被告因殺人未遂案件，經檢察官提起公訴（80年度偵字第68
19號），本院判決如下：
    主  文
本件免訴。
    理  由
一、公訴意旨略以：被告甲○○係巴基斯坦籍外籍勞工，與被害
    人即工廠同事黎順源為機車理費之問題，於民國80年9 月22
    日（起訴書誤植為23日）上午9 時許，在桃園縣龍潭鄉高原
    村泥橋子1之1號兆全公司內發生爭吵，因黎順源不願給付修
    理費新臺幣（下同）四千元，憤而跑到廚房拿取菜刀砍殺黎
    順源，幸而黎順源機警閃避藏匿始免於難，嗣經警據報趕至
    現場及經其他外籍勞工勸誘爭奪，才將甲○○手中所時之菜
    刀奪下扣案，因認被告涉犯刑法271 條第3 項預備殺人罪嫌
    。
二、按時效完成者，應諭知免訴之判決，並得不經言詞辯論為之
    ，刑事訴訟法第302條第2 款、第307條分別定有明文。次按
    按被告行為後，刑法部分條文業於94年2 月2 日修正公布，
    95年7月1日起施行，修正後刑法第2條第1項係規範行為後法
    律變更所生新舊法律比較適用之準據法，本身尚無新舊法比
    較之問題，於新法施行後，應一律適用裁判時之第2條第1項
    為「從舊從輕」之比較。又本次法律變更，比較時應就罪刑
    有關之共犯、未遂犯、牽連犯、連續犯、結合犯，以及累犯
    加重、自首減輕暨其他法定加減原因（如身分加減）與加減
    例等一切情形，綜其全部罪刑之結果而為比較（最高法院95
    年5月23日第8次刑庭會議決議參照）。查修正前刑法第80條
    第1項第3 款及第2項關於追訴權之時效期間規定：追訴權，
    因左列期間內不行使而消滅：三、一年以上三年未滿有期徒
    刑者，五年。前項期間自犯罪成立之日起算。修正後刑法第
    80條第1項第3 款及第2項則規定：追訴權，因下列期間內未
    起訴而消滅：三、犯最重本刑為一年以上三年未滿有期徒刑
    之罪者，十年。前項期間自犯罪成立之日起算。但犯罪行為
    有繼續之狀態者，自行為終了之日起算。又修正前刑法83條
    規定為：追訴權之時效，如依法律之規定，偵查、起訴或審
    判之程序，不能開始或繼續時，停止其進行。前項時效停止
    ，自停止原因消滅之日起，與停止前已經過之期間，一併計
    算。停止原因繼續存在之期間，如達於第八十條第一項各款
    所定期間四分之一者，其停止原因視為消滅。修正後刑法第
    83條則規定為：追訴權之時效，因起訴而停止進行。依法應
    停止偵查或因犯罪行為人逃匿而通緝者，亦同。前項時效之
    停止進行，有下列情形之一者，其停止原因視為消滅：一、
    諭知公訴不受理判決確定，或因程序上理由終結自訴確定者
    。二、審判程序依法律之規定或因被告逃匿而通緝，不能開
    始或繼續，而其期間已達第八十條第一項各款所定期間四分
    之一者。三、依第一項後段規定停止偵查或通緝，而其期間
    已達第八十條第一項各款所定期間四分之一者。前二項之時
    效，自停止原因消滅之日起，與停止前已經過之期間，一併
    計算。經比較結果，修正後刑法所定之時效期間顯較修正前
    為長，自以適用修正前刑法第80條較有利於行為人。又依「
    擇用整體性原則」（最高法院27年上字第2615號判例參照）
    ，關於追訴權時效之停止進行，及其期間、計算，亦應一體
    適用修正前刑法第81條、第83條之關於追訴權時效之規定。
三、經查：公訴意旨認被告甲○○涉犯刑法第271條第3項之預備
    殺人罪嫌，依修正前刑法第80條第1項第3款之規定，其追訴
    權時效為五年；復依修正前同法第83條第1項、第3項規定，
    及參照司法院29年院字第1963號解釋，本案追訴權時效期間
    應加計因通緝而停止之1年3月，共計為6年3月。另按，案經
    提起公訴或自訴且在審判進行中，此時追訴權既無不行使之
    情形，自不發生時效進行之問題，司法院大法官釋字第 138
    號解釋著有明文，是計算追訴權時效進行之期間，應扣除檢
    察官、法院依法行使偵查、起訴及審判程序所進行之期間。
    查被告犯罪行為成立及終了之日為80年9 月22日，追訴權時
    效即應自斯時起算，經6 年3 月，即86年12月22日屆滿。惟
    本案檢察官自80年9 月25日開始實施偵查（見80年度偵字第
    6819號偵查卷宗之收狀章），嗣經提起公訴，並於同年11月
    20日繫屬本院（見本院80年度易字第3182號卷宗之收狀章）
    ，本院開始審理後，因被告逃匿，於81年3 月26日發布通緝
    迄今，分別有該通緝書及本院80年度易字第3182號案卷證足
    佐。是以，本案偵查至審判程序已進行181 日應予扣除，故
    本件追訴權時效應於87 年6月21日屆滿。是本件之追訴權時
    效既已完成，揆諸前述說明，爰不經言詞辯論，逕為免訴判
    決之諭知。
據上論斷，應依刑事訴訟法第302條第2款、第307條，判決如主
文。
中    華    民    國    97    年    11    月    18    日
                  刑事第十二庭審判長法  官  魏于傑
                                    法  官  許雅婷
                                    法  官  李文娟
以上正本證明與原本無異。
如不服本判決應於收受判決後10日內向本院提出上訴書狀，並應
敘述具體理由。其未敘述上訴理由者，應於上訴期間屆滿後20日
內向本院補提理由書 (均須按他造當事人之人數附繕本)「 切勿
逕送上級法院」。
                                    書記官  廖宜政
中    華    民    國    97    年    11    月    18    日


司法院資訊處製作；財團法人民間司法改革基金會備份。
